【裁判字號】    89,自,52
【裁判日期】    890531
【裁判案由】    誣告
【裁判全文】
臺灣桃園地方法院刑事判決                            八十九年度自字第五二號
    自  訴  人  乙○○
    被      告  甲○○
右列被告因誣告案件，經自訴人提起自訴，本院判決如左：
        主  文
甲○○無罪。
        理  由
一、自訴意旨略以：如附件自訴狀所載，因認被告甲○○涉犯刑法第一百六十九條誣
    告罪嫌。
二、按犯罪事實應依證據認定之，無證據不得推定其犯罪事實，刑事訴訟法第一百五
    十四條定有明文。又認定不利於被告之事實，須依積極證據，苟積極證據不足為
    不利於被告事實之認定時，即應為有利於被告之認定，更不必有何有利之證據，
    最高法院三十年上字第八一六號著有判例可資參照。再誣告罪之成立，以告訴人
    所訴被訴人之事實必須完全出於虛構為要件，若有出於誤會或懷疑有此事實而為
    申告，以致不能證明其所訴之事實為真實，縱被訴人不負刑責，而告訴人本缺乏
    誣告之故意，亦難成立誣告罪名，此在最高法院四四年度台上字第八九二號判例
    亦著有明文。
三、經核自訴人認定被告甲○○右揭犯罪，係以伊接受臺灣桃園地方法院檢察署之囑
    託鑑定被告向該署所提出黃明珠、蔡汶釧二人妨害家庭之案件中之電話通聯錄音
    內容，伊係以公正超然之立場鑑驗該錄音帶內容並將被告庭呈予檢察官之錄音譯
    文之錯誤處加以更正，即將被告所提之錄音譯文中之「現在肚裡都有孩子」更正
    為「現在都有孩子」，「先擺著再說」更正為「再說」，「殺兒子」更正為「殺
    蚊子」，被告明知錄音帶內並無「肚裡」、「殺兒子」之字語，竟故意偽造不實
    之譯文，並向鈞院提出自訴人偽造文書之自訴，該案業經最高法院以八十九年度
    台上字第二五二號判決自訴人無罪確定在案，可見被告實有誣告犯行，為其主要
    論據。訊據被告甲○○則堅決否認右開事實，辯稱：伊所作之錄音譯文正確無誤
    ，是自訴人對伊之該譯文為錯誤之更正，況憲兵學校鑑定該錄音帶之結果亦與伊
    之所作譯文相符等語。經查：電話之錄音本受有先天環境及後天之錄音技術及設
    備之限制，而有其音質之參差，若錄音之音質不佳，則其中之人之對話內容即有
    可能不甚清晰，而使人誤認，核先說明。茲依自訴人所提出之本院八十三年度自
    字第一七四號、台灣高等法院八十四年度上訴字第三六五六號、最高法院八十五
    年度台上字第二六四六號、本院八十五年度自更字第五號、台灣高等法院八十六
    年度上訴字第五九二七號、最高法院八十九年度台上字第二五二號諸判決審核本
    案如下：本件被告係因其懷疑妻與他人通姦而自行做電話錄音，然其電話錄音之
    音質不甚清晰，以致本院於八十三年度自字第一七四號案件審理時將該電話錄音
    帶送請憲兵學校鑑定，而該校則曾一度鑑定認為該電話錄音之內容與被告所作譯
    文語意相符，後經本院於八十五年度自更字第四號審理時再將該電話錄音帶送請
    憲兵學校鑑定，該校則以該校尚無聲紋鑑識及去除雜音器材，難以有效辨識為由
    拒絕鑑定，可見該錄音帶之音質不佳，即屬專業人員亦無從在缺乏專業器材之情
    形下，為有效鑑定。被告向臺灣桃園地方法院檢察署對黃明珠、蔡汶釧二人提出
    妨害家庭之告訴，經該署檢察官委請自訴人鑑定前開電話錄音帶，核諸其在本院
    前開八十五年度自更字第四號審理時之辯詞即「當時係先以機器比對聲紋，確定
    為當事人二人後，再以錄音機反覆聽錄音帶，以核對譯文部分是否與錄音帶內容
    相符，伊認為伊更正並無錯誤，『現在肚裡都有孩子』確為『現在都有孩子』，
    『殺兒子』應為『殺蚊子』，致於『先擺著再說』伊有聽到『先』及『再說』，
    中間有二個音節但速度太快，聽不清楚，伊認為聽不清楚之情況下刪掉該二字亦
    不影響語意，所以僅剩『再說』，而有關『殺蚊子』部分，聽當事人前後對話，
    均與佛教三誡之『偷盜、殺生、不妄語』有關，並提及殺蚊子從牆角這邊追到牆
    角那邊，更可見與『殺兒子』無關」，該辯詞均為本院該號判決及台灣高等法院
    八十六年度上訴字第五九二七號、最高法院八十九年度台上字第二五二號判決所
    是認，並因此判決自訴人無罪確定在案，此均有該等判決可稽，然亦可見被告所
    提出之電話錄音音質不佳，以致須反覆聆聽，並須輔以前後之一貫語意，以判斷
    該電話錄音之內容究屬為何，被告既懷疑其妻與人通姦而尚須自提電話錄音譯文
    ，則自難免陷入先入為主之主觀角度以判讀該電話錄音之內容，此乃屬人情之常
    ，尚不得謂其係明知電話錄音內並無「肚裡」、「殺兒子」之字語，而故意偽造
    不實之譯文。綜上所述，被告係因己之先入為主，再加之電話錄音品質不佳，以
    致於其所自作之錄音譯文與自訴人專業鑑定之結果不同，並因之產生自訴人偽造
    文書及偽證之誤會，況本院於八十三年度自字第一七四號案件審理時，曾將該電
    話錄音帶送請憲兵學校鑑定，而該校則曾一度鑑定認為該電話錄音之內容與被告
    所作譯文語意相符，再衡諸本院於八十五年度自更字第四號案件於八十六年九月
    十九日審理時，亦係將上開電話錄音帶「以重覆數十次錄音方式所製成之錄音帶
    ，反覆播放勘驗」，始得出與自訴人相同之結論，均可見該電話錄音帶之不易鑑
    定，即屬專業人員亦復如是，況一具有利害關係之被告乎？因之，依最高法院四
    四年度台上字第八九二號判例意旨，本件尚與誣告罪之構成要件有間，此外，又
    查無其他積極之證據足以認定被告涉有上揭罪嫌，被告犯罪尚屬不能證明，揆諸
    前揭說明，自應為無罪之諭知。
四、被告雖經本院為無罪之諭知，然查其於八十七年一月十四日針對台灣高等法院八
    十六年度上訴字第五九二七號判決自訴人無罪之判決提起上訴時，在上訴狀中記
    載該法院之法官「庭上吱吱唔唔好像有什麼壓力不傳．．．」、「檢方不起訴是
    何用意。在刑案裏頭有一隻看不見的黑手在幕後操縱．．．」等不當之言詞，此
    有該上訴書附卷可稽，然本院審核上開判決，實屬卓見之真理，毫無瑕疵可指，
    被告任何在上訴狀中作不當之影射揣測，均無非顯示己之偏執與成見，實為法治
    教育不足之典型，其雖獲本院諭知無罪，實亦應深自自我反省，「百姓若不知尊
    重執法者與司法者，則該國必非法治先進國家」，則該國人民不值獲法律之保護
    矣（然反觀本件被告仍充分受我國刑事法律「無罪推定原則」之保護，其焉可不
    慶幸哉？）！
據上論斷，應依刑事訴訟法第三百零一條第一項、第三百四十三條，判決如主文。
中      華      民      國      八十九    年    五      月      卅一    日
                                臺灣桃園地方法院刑事第一庭
                                      法  官    曾  雨  明
右正本證明與原本無異。
如不服本判決，應於判決送達後十日內向本院提出上訴狀( 應附繕本 )，上訴於
臺灣高等法院。
                                      書記官    戴  育  萍
中        華        民        國   八十九   年     六     月     九     日
附件：


司法院資訊處製作；財團法人民間司法改革基金會備份。
